臺灣桃園地方法院刑事判決　　　　　　　 96年度易字第202號
公　訴　人　臺灣桃園地方法院檢察署檢察官
被　　　告　丙○○
上列被告因竊盜案件，經檢察官聲請簡易判決處刑（95年度偵字
第26081 號），本院認不宜以簡易處刑，應適用通常程序，茲判
決如下：
    主  文
丙○○無罪。
    理  由
一、聲請簡易判決處刑意旨略以：被告丙○○意圖為自己不法之
    所有，於民國95年10月6 日下午1 時許，在桃園縣中壢市○○路21號前，竊取吳鎮強所有之FM9-846 號重型機車，為避
    免遭查緝，復於同年10月22日上午9 時40分前某時，在桃園
    縣中壢市某處，竊取王來山所有之ISW-485 號重型機車車牌
    ，懸掛於上開機車上使用。嗣於同年12月2 日下午3 時10分
    許，騎乘上開機車在桃園縣中壢市○○路27號前為警查獲。
    因認被告丙○○涉犯刑法第320 條第1 項之竊盜罪嫌。
二、按犯罪事實應依證據認定之，無證據不得認定其犯罪事實；
    又不能證明被告犯罪者，應諭知被告無罪之判決，刑事訴訟
    法第154 條第2 項、第301 條第1 項分別定有明文。而事實
    之認定，應憑證據，如未發現相當證據或證據不足以證明，
    自不能以推測或擬制之方法，為裁判基礎（最高法院40年台
    上字第86號判例）。再認定不利於被告之事實，須依積極證
    據，苟積極證據不足為不利於被告事實之認定時，即應為有
    利於被告之認定，更不必有何有利之證據（最高法院30年上
    字第816 號判例）；又所謂「積極證據足以為不利被告事實
    之認定」係指據為訴訟上證明之全盤證據資料，在客觀上已
    達於通常一般之人均不致於有所懷疑，而得確信被告確曾犯
    罪之程度，若未達到此一程度，而有合理懷疑之存在時，即
    無從為有罪之認定（最高法院76年台上字第4986號判例）。
    再按事實審法院對於證據之取捨，依法雖有自由判斷之權，
    然積極證據不足證明犯罪事實時，被告之抗辯或反證縱屬虛
    偽，仍不能以此資為積極證據應予採信之理由，是故被告否
    認犯罪事實所持之辯解，縱屬不能成立，仍非有積極證據足
    以證明其犯罪行為，不能遽為有罪之認定，最高法院30年上
    字第482 號、第1831號判例可資參照。
三、本件聲請簡易處刑意旨認被告丙○○涉有前開竊盜罪嫌，係
    以證人即告訴人乙○○○、甲○○之證述，且該機車之失竊
    地點為桃園縣中壢市○○路21號前，而被告住所在桃園縣中
    壢市○○路19號，換言之該機車係在被告住處樓下遭竊，且
    查獲時被告係將機車鑰匙與自己平日使用之所有鑰匙串在一
    起，並據被告供承在卷，復有照片可稽，與被告辯稱向他人
    臨時借用之經驗法則有違，復有車輛竊盜、車牌失竊資料個
    別查詢報表- 查詢認可資料及贓物認領保管單可佐為其主要
    論據。
四、訊據被告丙○○固不否認有於上開時、地，為警查獲其騎用
    前開失竊機車之事實，惟堅決否認有何竊盜之行為，辯稱：
    機車係查獲當天在中壢市○○路23巷8 號1 樓停放機車處，
    向1 名外籍女子借來試騎，想如果可以再向她購買，該名女
    子就將機車鑰匙交給伊試騎，沒多久就遭警察查獲，再回到
    借車地點找那名女子，就找不到了，伊並未竊取機車及車牌
    等語。經查：
　(一)吳鎮強所有之車牌號碼FM9-846 號重型機車，於95年10月6
  　日下午1 時許，在桃園縣中壢市○○路21號前失竊，而王來
    山所有車牌號碼ISW-485 號車牌1 面，係於同年10月22日上
    午9 時40分許，在桃園縣某處失竊，又被告丙○○於95年12
    月2 日下午3 時10分許，騎乘前揭失竊之原車號FM9-846 號
    改懸掛ISW-485 號車牌之重型機車，行經桃園縣中壢市○○
    路27號前為警查獲之事實，分據證人乙○○○及甲○○指證
    綦詳，並為被告丙○○所不爭執，復有車輛車牌失竊作業-
    查獲車輛認可資料2 紙、贓物認領保管單2 紙、桃園縣政府
    警察局車輛及車牌尋獲電腦輸入單各乙紙、現場查獲失竊機
    車及車牌照片5 張在卷可憑，此部份事實堪以認定。
　(二)惟訊據被告丙○○堅詞否認行竊，而依上情所述，雖堪認前
　  述被害人吳鎮強及王來山分別遺失之機車及車牌係在被告丙○○為警查獲時所騎用，而可認上開被害人等被竊之物為被
    告持有之狀態，然依據社會生活經驗，持有贓物之合理原因
    非一，借用、買賣或拾得均有可能，非僅竊取一途而已，是
    無從以被告持有贓物，忖度被告取得贓物之來源，亦不能因
    其來源交待不清而任意推定，致違刑事訴訟法發覺真實之原
    則，是單憑被告持有上開被害人等失竊之車輛及車牌尚不足
    遽認被告即有行竊之舉。
  (三)又公訴人憑以認定被告丙○○竊盜犯嫌之證人乙○○○及甲○○指述內容，均僅敘及前開車號FM9-846 號機車及ISW-48
    5 號車牌之失竊時地，並未積極指述該機車及車牌係被告丙○○所竊取。而卷附車輛車牌失竊作業查獲車輛認可資料、
    贓物認領保管單、桃園縣政府警察局車輛及車牌尋獲電腦輸
    入單、現場查獲失竊機車及車牌之照片，僅足證明前揭車輛
    及車牌失竊及事後業經所有人領回之事實，亦均不足積極證
    明上揭機車及車牌即為被告所竊取。
  (四)公訴人雖認本件機車之失竊地點為桃園縣中壢市○○路21號
    前，而被告住所在桃園縣中壢市○○路19號，換言之，該機
    車係在被告住處樓下遭竊，且查獲時被告係將機車鑰匙與自
    己平日使用之所有鑰匙串在一起，被告空言為幽靈抗辯不足
    採。然查，公訴人以被害人機車係在被告住處樓下遭竊而推
    論機車係被告所竊一節，實屬臆測。且依前述被害人吳鎮強
    所有前揭機車係在95年10月6 日下午1 時許失竊，而被害人
　　王來山所有前開車牌，則係於同年10月22日上午9 時40分許
  　失竊，兩者失竊時間相距有16日，與被告於同年12月2 日為
    警查獲騎乘上開改懸掛失竊車牌之機車又相距有2 月之久，
    則在此時空並非密接之情況下，被告係因借用、買賣、拾得
    或竊盜等不一而足之原因，而先後或同時取得前揭失竊車牌
    及機車，均非無可能，但憑被害人之機車適在被告住處樓下
    失竊及被告為警查獲時騎用前開改懸掛失竊車牌之機車，尚
    無足推論係被告所竊取。至被告將機車鑰匙與其平日使用之
    鑰匙串在一起，毋論係基於何種原因，在無積極證據佐證下
    ，亦難執為其竊取該機車及車牌之積極證據。是公訴人以失
    竊機車係在被告住處樓下遭竊及機車鑰匙與被告平日使用之
    鑰匙串在一起即推論係其竊取，即非可採。
  (五)綜上所述，雖被告無法提出其所辯將前開失竊機車借伊騎用
    之外籍女子之年籍資料以供審究，充其量僅係對於機車來源
    之合法性與否無法提出有利於己之證明，依上開判決意旨說
　　明，仍不能以此資為積極證據應予採信之理由，被告既否認
　  竊取被害人之物品，檢察官所為訴訟上之證明，復未達於通
    常一般之人均不致有所懷疑，而得確信其為真實之程度，本
    院尚無從為被告丙○○有罪之確信，此外，又查無其他積極
    證據足認被告確有如檢察官所指之上開犯行，不能證明被告
    犯罪，依法應諭知無罪之判決。
據上論斷，應依刑事訴訟法第452 條、第301 條第1 項，判決如
主文。
本案經檢察官蔡宜均到庭執行職務。
中　　華　　民　　國　　96　　年　　4 　　月　　24　　日
                  刑事第七庭審判長法  官  江振義
                                  法  官  何俏美
                                  法  官  林惠霞
上正本證明與原本無異。
如不服本判決，應於判決送達後10日內向本院提出上訴狀（應附
繕本），上訴於臺灣高等法院。
                                  書記官　陳青瑜
中　　華　　民　　國　　96　　年　　4 　　月　　25　　日
